臺灣臺中地方法院小額民事判決
110年度豐國小字第5號
原      告  廖冠凱  

被      告  臺中市政府水利局


法定代理人  范世億  
訴訟代理人  陳俊宏  
            林忠育  
上列當事人間請求國家賠償事件，本院於民國111年1月27日言詞
辯論終結，判決如下：
    主      文
原告之訴及假執行之聲請均駁回。
訴訟費用新臺幣1000元由原告負擔。
    事實及理由
一、原告主張：原告於民國110年8月20日騎乘車牌號碼000-0000
    號普通重型機車（下稱系爭機車），行經臺中市沙鹿區南勢
    溪防汛道路，因道路中央（下稱系爭事故地點）有坑洞，致
    原告跌落坑洞因而摔車，造成系爭機車受損，原告亦因此受
    有雙側膝部及大腿挫傷等傷害，因而支出醫療費用新臺幣（
    下同）150元、車損6,500元（業經系爭機車所有權人將債權
    讓與予原告），並受有3天薪資損失10,000元，另請求精神
    慰撫金10,000元，以上合計為26,650元。又原告向被告請求
    國家賠償，經被告函覆系爭事故地點土地所有權為私人所有
    等原因，而拒絕賠償。然系爭事故地點為南勢溪邊防汛道路
    ，南勢溪為臺中市政府所轄市管河川，臺中市政府水利局則
    為主管機關，因此，防汛道路既為其設置及管理，自應維護
    道路應有狀態及功能，是防汛道路存有坑洞但未標示，自屬
    被告管理上之疏失，爰依國家賠償法第5條及民法侵權行為
    之規定，請求被告賠償原告26,650元等語，並聲明：1.被告
    應給付原告26,650元，及自起訴狀繕本送達翌日起至清償日
    止，按年息百分之5計算之利息。2.請准宣告假執行。
二、被告則以：系爭事故地點臺中市○○區○○段000地號土地（地
    籍圖重測前為臺中市○○區○○段○○○○段000地號土地）為私人
    所有，未劃入堤防用地範圍內，係位於南勢溪用地範圍外，
    故非河川管理辦法所稱之水防道路，亦非被告所設置或管理
    之設施，是被告非系爭事故地點之法律所定或依法律代為管
    理之機關，亦非事實上之管理機關，應非賠償義務機關。再
    者，水防道路之使用目的係在便利防汛、搶險運輸所需，並
    非供一般公眾車輛通行使用，亦與一般供公眾車輛通行使用
    之道路設計標準及維護管理不同，尚難以一般供公眾車輛通
    行使用之道路設置標準定其使用目的及方法，使用者應自行
    注意安全等語，資為抗辯。並聲明：1.原告之訴及假執行之
    聲請駁回。2.如受不利判決，願供擔保請准宣告免為假執行
    。
三、本院得心證之理由：
  ㈠原告主張其於上開時、地騎乘系爭機車行經系爭事故地點時
    ，因有坑洞而摔倒，致系爭機車受有損害，原告亦因此受有
    傷害，經原告向被告請求國家賠償，遭被告函覆拒絕賠償
　　等情，業據其提出臺中市政府警察局道路交通事故當事人登
    記聯單、系爭事故地點照片、系爭機車修繕費用收據、系爭
    機車受損照片、錦文骨科診所診斷證明書、系爭機車行照、
    臺中市政府水利局拒絕賠償理由書等件為憑。並為被告所不
    爭執，堪信原告此部分之主張為真實。
  ㈡按河川整治之規劃與施設、河防安全檢查與養護、河川防洪
    與搶險、河川區域之劃定與核定公告、使用管理及其他應遵
    行事項，由中央主管機關訂定河川管理辦法管理之，水利法
    第78條之2 第1 項定有明文。次按本辦法所稱河川，指依中
    央主管機關認定其屬於水資源開發或國土保育或區域發展關
    係重大之水系，並經公告之水道。前項河川依其管理權責，
    分為中央管河川、直轄市管河川及縣(市)管河川三類。而河
    防建造物之管理、河川之巡防與違法危害河防事件之取締及
    處分、七、河川使用申請案件之受理、審核、許可、廢止、
    撤銷及使用費之徵收，及其他有關河川管理行政事務，均屬
    本辦法所稱河川管理。中央、直轄市及縣( 市) 管河川之管
    理機關，應依前條辦理河川管理事項。前項管理機關，在中
    央為經濟部水利署( 以下簡稱水利署) ，並由水利署所屬河
    川局( 以下簡稱河川局) 執行其轄管之河川管理工作。中央
    主管機關得將中央管河川有關第3條第5款至第8款、第10 款
    之河川管理事項及前項工作，委辦直轄市、縣(市)政府辦理
    。又水防道路，指便利防汛、搶險運輸所需之道路及側溝，
    並為堤防之一部分，河川管理辦法第2條第1項、第2項、第3
    條第5款、第6款、第7款、第10款、第4條第1項、第2項、第
    5條第2項、第6條第3款定有明文。
  ㈢原告雖主張：系爭事故地點為南勢溪邊防汛道路，南勢溪為
    臺中市政府所轄市管河川，被告則為主管機關，因此，防汛
    道路為被告設置及管理等語，然為被告所否認。經查，由被
    告提出之南勢溪用地範圍線圖地籍套繪圖、地政資訊網際網
    路服務資料（見本院卷第93、97頁）所示，系爭事故地點位
    在南勢溪用地範圍之外之臺中市○○區○○段000地號（重測前
    為南勢坑段南勢坑小段293地號，下稱南勢段760地號）土地
    上，而南勢段760地號土地並非國有地，而係私人所有乙節
    ，亦有該土地之土地建物查詢資料在卷可參（見本院卷第10
    5、106頁），則原告主張系爭事故地點之防汛道路為被告設
    置及管理等語，即非無疑。
  ㈣次按公有公共設施因設置或管理有欠缺，致人民生命、身體
    或財產受損害者，國家應負損害賠償責任，國家賠償法第3 
    條第1 項定有明文，又所謂公共設施之設置有欠缺，係指公
    共設施建造之初，即存有瑕疵而言；管理有欠缺者，係指公
    共設施建造後未妥善保管，怠為修護致該物發生瑕疵而言。
    又國家賠償法第3 條第1 項規定所謂之公有公共設施設置或
    管理有欠缺，係指公共設施之建造或建造後之維持、修繕及
    保管等不完全，以致該公共設施欠缺通常應具備之安全性而
    言。此外，公共設施依其本來之用途予以使用時，雖已具備
    通常所應有之安全性，然於以不合其本來用途予以利用時，
    即不符合該利用之安全性者，如該利用行為業已一般化且為
    管理之機關所能預見者，仍應對之採取必要之安全措施，如
    未為此項措施，當亦屬設置或管理有欠缺。
  ㈤本件縱使認為系爭事故地點所在之防汛道路確由被告設置及
    管理，然依前開規定，水防道路係專供防汛、搶險運輸之用
    ，本非供一般道路使用，再由卷附之現場照片所示，該防汛
    道路乃狹窄之通道，至多僅得供2輛機車會車，防汛道路兩
    旁雜草叢生，有現場照片在卷足憑（見本院卷第43至45頁）
    ，實難認該防汛道路平常亦供一般車輛往來通行之用，準此
    ，原告騎乘機車行駛於該防汛道路之利用行為實非管理機關
    所能預見，則依前開說明，原告自無從依國家賠償法第3條
    第1項規定請求被告賠償原告騎乘機車行經前述防汛道路上
    之坑洞摔車後所受之損害。是原告之請求應屬無據，不能准
    許。
四、綜上所述，原告請求被告給付原告26,650元，及自起訴狀繕
    本送達翌日起至清償日止，按年息百分之5計算之利息，為
    無理由，應予駁回，又原告本件請求既經駁回，其假執行之
    聲請亦失所附麗，爰併予駁回。
五、本件事證已臻明確，兩造其餘之攻擊防禦方法及所提證據，
    於判決結果不生影響，爰不一一論列，併此敘明。
六、本件係小額訴訟事件，依民事訴訟法第436條之19第1項規定
    ，確定本件訴訟費用額為原告已繳納之第一審裁判費1,000
    元，由原告負擔。
中　　華　　民　　國　　111 　年　　2 　　月　　25　　日
                  豐原簡易庭    法  官  廖弼妍
如不服本判決，應於判決送達後20日內，以判決違背法令為理由
，向本院提出上訴狀並表明上訴理由（上訴理由應表明：一、原
判決所違背之法令及其具體內容；二、依訴訟資料可認為原判決
有違背法令之具體事實），如於本判決宣示後送達前提起上訴者
，應於判決送達後20日內補提上訴理由書（須附繕本）
以上為正本係照原本作成。
中　　華　　民　　國　　111 　年　　2 　　月　　25　　日
                                書記官  陳貴卿